【裁判字號】    89,易,2111
【裁判日期】    890922
【裁判案由】    詐欺
【裁判全文】
臺灣板橋地方法院刑事判決                        八十九年度易字第二一一一號
    公  訴  人  臺灣板橋地方法院檢察署檢察官
    被      告  丙○○
                乙○○
右列被告等因詐欺案件，經檢察官提起公訴（八十九年度偵緝字第五四二、第五六一
號），本院判決如左：
    主  文
丙○○、乙○○共同意圖為自己不法之所有，以詐術使人將本人之物交付，各處罰金
伍仟元，如易服勞役，均以參佰元折算壹日。
    事  實
一、丙○○、乙○○二人係朋友關係，竟基於意圖為自己不法所有之犯意聯絡，先由
    乙○○於民國八十七年八月十八日向臺北國際商業銀行（當時名稱為臺北區中小
    企業銀行）蘆洲分行申請開立支票存款戶獲准後（帳號：00000000號；
    戶名：乙○○），由乙○○將所領取之上開帳戶支票本、存摺、金融卡與印鑑章
    等物，交予丙○○，作為詐財工貝，丙○○遂於同年八月間某日隱瞞自己無能力
    支付全數借款之事實，而簽發上開帳號如附表所示之支票二紙，至臺北市○○路
    十六號五樓交予甲○○，使甲○○不疑有他，陷於錯誤，而借予丙○○現金六萬
    五千三百元。嗣因事後甲○○屆期提示上開支票均遭退票，又聯絡丙○○無著，
    始悉受騙。
二、案經甲○○訴由臺灣板橋地方法院檢察署檢察官偵查起訴。
    理  由
一、訊據被告丙○○固坦承於右開時地商請被告乙○○申請支票存款戶後，將支票等
    物交予彼使用，並由彼簽發如附表所示之支票二紙予告訴人甲○○以借貸現金六
    萬五千三百元等情；另被告乙○○固坦承經被告丙○○之要求，以自已名義申請
    上開支票存款戶後，將所領取之上開帳戶支票本、存摺、金融卡與印鑑章等物交
    予被告丙○○使用等情；惟被告二人均矢口否認有何詐欺取財之犯行，被告丙○○辯稱：「因係我之太太遭金融業者拒絕往來，故我才商請友人即被告乙○○為
    我申請支票存款戶，至上開帳戶之所以遭退票，係因我後來做生意失敗沒有辦法
    將錢存進戶頭，但我沒有詐欺之意。」云云；被告乙○○辯稱：「我沒有詐欺之
    意，我有於八十七年八月十八日應被告丙○○的要求到臺北國際商銀蘆洲分行開
    戶並領得支票一本（二十五張）、印章二顆交給被告丙○○，我有問他為何不自
    己開戶，他說最近做生意不順，要我去開戶領支票借給他，他有向我保證支票不
    會退票，錢他會存進戶頭，所以我就信任他，我不知他有將支票向告訴人借錢，
    直到地檢署傳喚我後，我才知道此事。」云云。惟查：
（一）右揭犯罪事實，迭據告訴人於偵審中指訴稽詳，此外，復有如附表所示之支票
      二紙暨退票理由單二紙（均影本）附卷可稽（見臺灣板橋地方法院檢察署八十
      八年度偵字第二五八九九號偵查卷第三至五頁）。再細查支票存款戶處理辦法
      中，並無規定配偶遭拒絕往來者亦不得申請開戶，且經本院就有關拒絕往來戶
      之配偶是否不得再申請開立支票存款戶之問題函詢據臺北國際商業銀行蘆洲分
      行函覆略以：「依支票存款戶處理辦法第十八條第二項規定：．．．拒絕往來
      戶在被拒絕往來期間，如發現其配偶或子女申請開戶時，金融機構應確實調查
      其信用，從嚴審查。」等語，此有本院卷附臺北國際商業銀行蘆洲分行函可佐
      ，足徵縱被列為拒絕往來戶，其配偶亦得申請開立支票存款戶，僅金融機構需
      從嚴審查而已，並非配偶即不得申請開立支票存款戶，是被告丙○○前開辯稱
      因配偶遭拒絕往來，故彼無法申請開立支票存款戶，始商請被告乙○○申請開
      戶後領取支票等物供彼使用一節，已甚無稽。
（二）再被告乙○○為被告丙○○所申請開立之上開支票存款戶，係於八十七年八月
      十八日開戶，旋即於同月二十五日開始有退票紀錄，更於同年九月二十五日被
      列為拒絕往來戶等情，此有卷附臺北國際商業銀行蘆洲分行八十八年十二月十
      六日北商銀蘆字第一四五０號函可稽（見上開偵查卷第二十一頁），足見被告
      丙○○若非刻意詐欺，豈有不用自己名義開戶，而商請被告乙○○為彼開戶，
      並於開戶後旋即有退票紀錄，更被列為拒絕往來戶之理？而被告乙○○既已四
      十餘歲，應有豐富之社會交易經驗，其遇被告丙○○商請開戶，自應明知被告
      丙○○有可能利用該支票帳戶從事詐欺犯行，即被告乙○○對於被告丙○○應
      有可能利用該帳號之支票從事詐欺向他人借錢後，無能力將該錢存入該戶頭使
      支票兌現一節，顯有認識，被告乙○○辯稱其無詐欺犯行云云，並不足取。
綜上諸情參互以析，被告等所辯，顯係事後畏罪卸責之虛詞，事證明確，被告詐欺等
犯行堪以認定，應予依法論科。
二、核被告等所為，均係犯刑法第三百三十九條第一項之意圖為自己不法之所有，以
    詐術使人將本人之物交付之詐欺取財罪。被告二人間就上開詐欺取財之犯行，有
    犯意聯絡及行為分擔，均為共同正犯。爰審酌被告等犯罪之動機、目的、手段、
    品性、生活狀況、智識程度、犯罪所生之損害，犯後飾詞卸責、態度不佳，惟事
    後已與告訴人達成和解，業經告訴人證述在卷等一切情狀，各量處如主文所示之
    刑，並諭知易服勞役之折算標準，以示懲儆。
據上論斷，應依刑事訴訟法第二百九十九條第一項前段，刑法第二十八條、第三百三
十九條第一項、第四十二條第二項，罰金罰鍰提高標準條例第一條前段、第二條，判
決如主文。
本案經檢察官游鉦添到庭執行職務。
中      華      民      國    八十九    年      九      月    二十二    日
                                        臺灣板橋地方法院刑事第四庭
                                            法  官  許必奇
附錄：刑法第三百三十九條第一項。
附表：支票
┌──┬───────┬──────┬─────┬───────┬───┐
│編號│發    票    日│付   款   人│  票   號 │金額（新臺幣）│備  註│
├──┼───────┼──────┼─────┼───────┼───┤
│ 一 │八十七年九月二│臺北國際商業│ＱＣ一七三│六萬五千三百元│      │
│    │日            │銀行蘆洲分行│八八三六  │              │      │
├──┼───────┼──────┼─────┼───────┼───┤
│ 二 │八十七年九月二│臺北國際商業│ＱＣ一七三│二萬元        │      │
│    │十日          │銀行蘆洲分行│八八三四  │              │      │
└──┴───────┴──────┴─────┴───────┴───┘
右正本證明與原本無異。
如不服本判決，應於判決送達後十日內向本院提出上訴狀 (應附繕本) ，上訴於臺灣
高等法院。
                                            書記官  高玉彬
中      華      民      國    八十九    年      九    月      二十六    日
附錄：刑法第三百三十九條第一項。
刑法第三百三十九條
意圖為自己或第三人不法之所有，以詐術使人將本人或第三人之物交付者，處五年以
下有期徒刑、拘役或科或併科一千元以下罰金。
以前項方法得財產上不法之利益或使第三人得之者亦同。
前二項之未遂犯罰之。


司法院資訊處製作；財團法人民間司法改革基金會備份。
